臺灣高等法院刑事判決
                                   105年度上訴字第2474號
上　訴　人
即　自訴人　周妙珍




自訴代理人　謝孟釗律師
被　　　告　不知名員警等
上列上訴人因被告殺人未遂等案件，不服臺灣臺北地方法院103
年度自字第48號，中華民國105年8月31日第一審判決，提起上訴
，本院判決如下：
    主  文
上訴駁回。
    理  由
一、上訴意旨略以：
  ㈠原審法院就本件自訴為不受理判決，無非略以上訴人即自訴
    人乙○○無法特定本件被告不知名員警任職於臺北市政府警察
    局文山第一分局或內湖分局，僅泛稱係參與0324專案行動之
    其中1名員警，是自訴人既未能依刑事訴訟法第320條第2項
    第1款補正不知名員警之姓名、性別、年齡、住所或居所或
    其他足資辨別之特徵，其起訴程序自屬違背規定。
  ㈡惟查，
    ⒈刑事訴訟法第320條第1項明文規定自訴狀應記載事項為「
      被告之姓名、性別、年齡、住所或居所，或其他足資辨別
      之特徵」，最高法院27年度滬上字第107號判例並闡明：
      「…自訴狀之記載內容能確定其所訴追之人為已足，就令
      狀內並未詳列被告姓名，如就該狀之其他記載，在客觀上
      已能確定其所追訴之人時，尚難遽謂其起訴之程序違背規
      定。」可知，縱自訴狀未能記載被告之姓名、性別、年齡
      、住所或居所，但已記載「足資辨別被告之特徵」，則其
      提起自訴仍屬合法；因此，於此類案件，法院必然須就前
      揭資訊為必要調查，以得知被告姓名、住所而為傳訊。據
      此，實可認立法者已課予法院有於自訴程序內釐清被告身
      分之義務，苟自訴人所提供之資訊已足資供法院調查，即
      不能謂自訴人起訴程序未完備而逕為不受理判決。
    ⒉實務案例中不乏法院應於自訴程序內職權調查被告身分，
      例如最高法院86年度台非字第238號判決，該案自訴人以
      「台南市開元派出所臂章5195號員警」為被告而提起訴自
      訴，最高法院明白揭示前揭記載已足資辨別被告人別之特
      徵，因自訴人起訴程序已經完備，事實審法院應為實體審
      理，必然須函詢開元派出所或傳喚該派出所相關人士，查
      詢確知該「臂章5195號員警」之真實姓名與住居所，方能
      進行審判程序，足證法院有於自訴程序職權釐清被告身分
      之義務並無要求自訴人須特定被告身分至法院毋庸調查即
      得傳訊之程度甚明。況且，縱於公訴程序中，法院亦有釐
      清被告身分之調查職權，此從法院如發覺被告有冒名情事
      時，得職權裁定更正被告姓名並逕為實體審理即明。由此
      更可證明我國刑事訴訟制度設計本予以法院相當權限，法
      院確有釐清被告身分之職權與義務，並非純然被動之角色
      。
    ⒊自訴人於民國104年6月22日已具狀陳報被告不知名警員之
      特徵為「男性，皮膚黝黑，身材壯碩，戴銀色或透明黑框
      眼鏡，頭戴黑帽（上示藍底黃字『台北市政府警察局』等字
      ），手戴銀框黑底手錶，當日出勤位置位於行政院第七號
      門前廣場」，於105年8月17日再次具狀補正，提出照片，
      及陳報「104年3月24日任職於臺北市政府警察局文山第一
      分局或內湖分局，並曾參與該分局執行『0324』專案之行動
      ，於行政院第七號門前廣場值勤」。自訴人已提出「清楚
      拍攝本件被告容貌身材」之照片，並提供被告於103年3月
      24日任職單位和執勤情形，客觀上已足資與其他第三人相
      區別，原審法院僅須踐行前揭職權調查義務，自難謂自訴
      人尚未特定被告身分而有何起訴程式欠缺之情。原審判決
      誤認自訴人未行補正被告姓名、性別、年齡、住居所或其
      他足資辨別之特徵，有起訴程序違背規定之違法，實屬嚴
      重誤會。
    ⒋自訴人於105年1月6日提出刑事補充自訴理由㈢及聲請調查
      證據㈤狀，聲請原審法院傳喚文山第一分局警員鄭錦燦、
      李明雄、陳玠齊、內湖分局長丙○○、文山第一分局長己○○
      以釐清被告身分，並請原審法院檢送自訴人提出之被告照
      片函詢內政部警政署，以調查被告身分，自訴人已指出「
      如何就本案被告足資辨識特徵進行調查以查明被告姓名」
      之調查方法，原審未據自訴人聲請為任何調查即逕為不受
      理判決，實有違前揭立法者所課予法院之調查義務，已嚴
      重剝奪自訴人訴訟權，其判決違法不當甚明。
    ⒌本件自訴人遭被告不知名警察傷害、強行抬離之經過，實
      係國家行政機器違法指揮警力鎮壓和平抗議群眾之故，其
      根源在於國家暴力。因此，本件犯罪行為既是國家所製造
      ，則經驗上或邏輯上均難期待高度受國家行政影響之檢察
      官有效訴追此等犯罪；自訴人真正有效之救濟途徑，僅能
      透過自訴程序求助。自訴人受國家行政機器所指揮之犯罪
      行動所戕害後，已盡最大努力提出被告不知名警員足資辨
      識之特徵而提起自訴，起訴程式業已完備；詎原審法院竟
      捨立法課予之職權調查義務不顧，逕為不受理判決，導致
      自訴人求助無門，實有未當，請法院撤銷原判決，發回原
      審法院審理等語。
二、按「自訴，應向管轄法院提出自訴狀為之。自訴狀應記載下
    列事項：一、被告之姓名、性別、年齡、住所或居所，或其
    他足資辨別之特徵。二、犯罪事實及證據並所犯法條。前項
    犯罪事實，應記載構成犯罪之具體事實及其犯罪之日、時、
    處所、方法。自訴狀應按被告人數，提出繕本」，刑事訴訟
    法第320條第1項、第2項、第3項、第4項分別定有明文，此
    乃提起自訴之程序上合法要件。而刑事訴訟法第320條第2項
    第1款規定自訴狀應記載被告之姓名、性別、年齡、住所或
    居所，或其他足資辨別之特徵，旨在界定自訴人提起自訴請
    求法院審判之對象，亦即係為特定刑罰權對象之用，再依刑
    事訴訟法第343條準用同法第266條規定，自訴之效力不及於
    自訴人（自訴狀）所指被告以外之人，是必自訴人於自訴狀
    之被告人別欄將其人列為「被告」，且在犯罪事實、證據中
    對其有所敘述，始能謂自訴人對該人提起自訴，而為法院審
    判對象；又為求客觀確定起訴及法院審理之對象，確保訴訟
    程序之安定，符合程序正義，起訴之效力應以起訴時為準，
    舉凡人（被告）、事、時、地均應以起訴之時點定其範圍，
    此原則當不因案件係由代表國家行使追訴權之檢察官提起公
    訴或由犯罪被害人（自訴人）提起自訴而有所不同。再者，
    刑事訴訟之目的，固在發現真實，以實現實質之正義，但過
    程中仍須兼顧程序之公正，以實現程序之正義；故刑事訴訟
    採程序事項先審查之法則，訴訟行為必先具備程序上之合法
    要件，始能進而為實體事項之認定，因此，依刑事訴訟法第
    343條準用同法第303條第1款、第307條規定，起訴之程序違
    背規定者，應諭知不受理之判決，並得不經言詞辯論為之。
三、又我國現行刑事訴訟法制度下，關於犯罪之追訴，採起訴二
    元主義，除國家訴追主義由檢察官代表國家所提之公訴制度
    外，亦允許刑事犯罪之被害人，不經檢察官偵查，逕自向法
    院提起自訴。然自訴制度設計之目的，係在國家獨攬刑罰權
    之情況下，為免檢察官消極地不行使國家追訴權力，例外賦
    予人民（犯罪被害人）得自行開啟刑事訴訟程序之可能，是
    依刑事訴訟法第319條、第321條、第323條等規定可知，我
    國仍採「公訴優先」原則。犯罪被害人原得尋求檢察官以其
    專業素養及國家賦予諸多權限進行犯罪偵查，惟若犯罪被害
    人選擇自訴程序而捨棄由檢察官進行犯罪訴追之情形下，依
    刑事訴訟法第343條規定「自訴程序，除本章有特別規定外
    ，準用第246條、第249條及前章第2節、第3節關於公訴之規
    定」，立法者乃課與自訴人應負擔如同檢察官啟動國家訴追
    之舉證責任。在此情形下，為合理、有效分配司法資源，刑
    事訴訟法第319條第2項即規範強制律師代理制度，使具有法
    律專業知識之律師於提起自訴之初，即協助、代替自訴人提
    出合乎刑事訴訟法第320條規範之自訴狀，並且於日後案件
    訴訟程序進行中，權衡各項證據之於案件之關聯性、必要性
    後，協助或代替自訴人向法院提出或聲請證據調查，以補足
    自訴人法律知識之不足，藉此保障一般民眾（自訴人）之訴
    訟權，此亦為自訴強制律師代理制度之基本精神。
四、經查：
  ㈠自訴人於103年5月26日提起自訴，於刑事自訴狀之當事人欄
    係記載其中被告為「不知名之員警等」，犯罪事實及證據三
    則記載「茲將自訴人乙○○受害經過臚列如下：㈠103年3月24
    日凌晨1時許，有一姓名不詳之警員，於靜坐行政院側門之
    自訴人面前取下警棍揮舞，並以盾牌重擊地面，威嚇自訴人
    ，致自訴人心生畏怖。㈡103年3月24日凌晨2時許，某不知名
    男性員警強行拉扯靜坐在地之自訴人起身，此時自訴人雖明
    確要求『如有碰觸身體之必要，請改由女警處理』，但該男性
    員警仍置之不理，強行將自訴人拖入警盾後方，數名不知名
    員警並以警棍、徒手等方式毆打自訴人臉部、四肢等處，致
    自訴人眼鏡損毀，且受有：1.下巴瘀傷、2.右膝挫傷、3.手
    臂挫傷、抓傷等傷害。嗣後自訴人即被數名不知名員警強行
    脫離至行政院外」等語，未明確記載被告「不知名之員警等
    」之姓名、性別、年齡、住居所或其他足資辨別特徵，此有
    刑事自訴狀及自證1至4號證據在卷可稽（原審卷一第1頁至
    第19頁）。
  ㈡而且，
    ⒈原審依自訴人聲請調取103年3月24日凌晨2時18分至2時20
      分、2時22分至2時25分事發現場蒐證錄影光碟，於104年5
      月13日原審訊問程序勘驗擷取自訴人指述遭警員毆打、強
      行拉走畫面，函送當日在行政院7號門負責執行「0324專
      案」驅離勤務之臺北市政府警察局文山第一分局及內湖分
      局辨識錄影畫面擷圖中相關員警之姓名人別，臺北市政府
      警察局文山第一分局及內湖分局均函覆無法辨識或非該分
      局人員，此有103年12月26日刑事調查證據聲請㈠狀、104
      年5月13日原審勘驗筆錄及錄影畫面擷取照片（原審卷一
      第167頁至第171頁、第345頁至第353頁）、104年5月22日
      刑事陳報㈡暨調查證據聲請㈢狀檢送之現場錄影擷取畫面列
      印資料、原審104年5月26日北院木刑選103自48字第10400
      06139號函、臺北市政府警察局文山第一分局104年6月1日
      北市警文一分督字第10430820800號函送文山第一分局執
      行103「0324專案」淨空行政院任務建制機動保安警力編
      制組名冊及相關畫面人員辨識一覽表（承辦人警務員鄭錦
      燦）、臺北市政府警察局內湖分局104年6月4日北市警內
      分督字第10431550500號函檢送內湖分局執行103「0324專
      案」淨空行政院任務建制機動保安警力編制組名冊及相關
      畫面人員辨識一覽表（承辦人巡官陳玠齊）（原審卷二第
      1頁至第7頁、第11頁至第23頁、第26頁、第29頁至第54頁
      、第55頁至第58頁反面）在卷可稽。
    ⒉原審於104年6月11日裁定自訴人應補正其所訴「不知名之
      員警等」之姓名、性別、年齡、住所或居所，或其他足資
      辨別之特徵，自訴人於104年6月22日遞送刑事補正暨聲請
      調查證據㈣狀到院，陳報該員警之特徵為「男性、皮膚黝
      黑、身材壯碩、戴銀色或透明黑框眼鏡、頭戴黑帽（上示
      藍底黃字『台北市政府警察局』等字）、手帶銀框黑底手錶
      、當日出勤位置位於行政院第七號門前廣場（站立於身著
      淺色制服【猜測為現場指揮官】身旁右邊第一位員警）」
      ，並聲請傳喚當時任臺北市政府警察局內湖分局分局長丙○○、臺北市政府警察局文山第一分局分局長己○○、臺北市
      政府警察局內湖分局巡官陳玠齊、臺北市政府警察局文山
      第一分局警務員鄭錦燦等人，原審乃函詢：⑴文山第一分
      局，請該分局警務員鄭錦燦說明該分局106年6月1日北市
      警文一分督字第10430820800號函覆有關員警畫面辨識一
      覽表製表、辨識之過程，⑵內湖分局巡官陳玠齊說明該分
      局104年6月4日北市警內分督字第10431550500號函覆有關
      員警畫面辨識一覽表製表、辨識之過程，及函請己○○、丙○○辨識錄影畫面擷圖中相關員警之姓名人別。前揭各單位
      回覆如下：⑴文山第一分局回覆，有關員警畫面辨識一覽
      表製作、辨識過程，是由分局前督導組組長蘇信蓉召集承
      辦人警務員鄭錦燦及警員李明雄等逐一辨識所提供照片後
      ，製作畫面辨識一覽表陳報原審；⑵內湖分局回覆，有關
      員警畫面辨識一覽表製作、辨識過程，是由分局時任承辦
      人員比對人事基本資料，逐一辨識照片中圈選人員並填報
      辨識結果，再經確認無訛後，始將「員警畫面辨識一覽表
      」報院核辦；⑶己○○分局長函覆畫面圈畫處指揮官部分，
      為時任內政部警政署保安警察第五總隊總隊長戊○○，其餘
      部分因照片內時間、地點等資訊均未臻具體明確；⑷臺北
      市政府警察局中正第一分局（局長丙○○，由內湖分局調任
      中正第一分局）則函覆現場照片中白髮男子非現場指揮官
      ，係時任保安警察第五總隊總隊長戊○○率保五總隊員警北
      上支援行政院勤務，係支援警力帶隊官；此有原審104年6
      月11日裁定、104年6月22日刑事補正暨聲請證據調查㈣狀
      （原審卷二第59頁正反面、第62頁至第65頁反面）、原審
      刑事案件審理單、原審104年10月20日北院木刑和103自48
      字第1040013532號、第1040013533號、第1040013534號、
      第1040013535號函、臺北市政府警察局文山第一分局104
      年10月28日北市警文一分督字第10431451200號函、臺北
      市政府警察局內湖分局104年10月29日北市警內分督字第1
      0432919100號函、己○○分局長回函及附件錄影畫面擷圖、
      臺北市政府警察局中正第一分局104年11月11日北市警中
      正一分督字第10431600000號函（原審卷三第20頁至第44
      頁）可稽。
    ⒊原審於105年4月29日檢具本件相關錄影畫面擷圖函請內政
      部警政署提供該畫面擷圖圈畫之員警背景資料，經內政部
      警政署於105年5月18日以警署刑司字第1050087648號函回
      覆「所附畫面影像模糊又無人員臉部輪廓，實難辨認，且
      103年3月23日驅離占據行政院現場之群眾，係臺北市政府
      警察局本於權責所為，爰相關警力布署、任務編制，宜由
      該局提供，本署無相關資料」，原審法院乃於105年8月11
      日裁定自訴人應補正其所訴「不知名之員警等」之姓名、
      性別、年齡、住所或居所，或其他足資辨別之特徵（見本
      院卷三第108頁），自訴人及自訴代理人分別於105年8月1
      3日、8月15日收受上開裁定，並於105年8月17日具刑事補
      正狀到院，然僅稱可特定被告不知名員警為「男性，外貌
      如自訴人104年6月22日刑事補正暨調查證據（四）狀第2
      頁照片所示，104年3月24日任職於臺北市政府警察局文山
      第一分局或內湖分局，並曾參與該局執行0324專案之行動
      ，於行政院第七號門前廣場執勤」，此有原審105年4月29
      日北院木刑和103自48字第050004872號函、內政部警政署
      105年5月18日警署刑司字第1050087648號函、105年8月11
      日原審裁定、原審法院送達證書、105年8月17日刑事補正
      狀在卷可稽（原審卷三第89頁、第106頁、第108頁正反面
      、第110頁至第112頁、第115頁至第117頁）。
  ㈢自訴人上訴後，本院依自訴人提供之資訊及聲請為下列調查
    ：
    ⒈本院檢送自訴人提供之現場錄影畫面擷圖照片送內政部警
      政署、臺北市政府警察局，就照片圈畫處之警員進行辨識
      後，提供該員警之個人資料、所屬單位、編號，及請已調
      臺北市政府警察局任犯罪預防科科長丙○○辨識該圈畫處之
      警員之個人資料、所屬單位、編號，嗣⑴內政部警政署回
      覆，該署建置「警政相片比對系統」係透過臉部辨識技術
      進行人臉特徵比對，產生相似人員名冊清單（相似度需視
      相片來源品質而定），輔助員警縮小清查嫌犯範圍後，進
      行人工過濾辨別，本院函請辨識之照片皆屬模糊解析度不
      佳，非為正面且角度過大，無法進行辨識取得相似對象清
      冊；⑵臺北市政府警察局回覆（含丙○○科長回覆），則以
      提供彩色相片圈畫畫面模糊致無法辨識提供相關人員資料
      ，此有本院106年2月20日院欽莊105上訴2474字第1060400
      741號、第1060400741號函、內政部警政署106年2月24日
      警署資字第1060061320號函、臺北市政府警察局106年3月
      22日北市警保字第10632447100號函、本院106年3月27日
      公務電話紀錄及保防科106年3月7日、106年3月20日簽、
      臺北市政府警察局函（稿）、臺北市政府警察局內湖分局
      函文山第一分局函、臺北市政府警察局簽稿會核單在卷可
      稽（本院卷第175頁至第183頁、第187頁至第205頁）。
    ⒉檢送文山第一分局、內湖分局執行103年「0324專案」建制
      機動保安警力編組名冊所函請文山第一分局、內湖分局及
      前開人員調離文山第一分局、內湖分局後現任職警政單，
      提供該名冊人員於103年間拍攝照片，供自訴人指認，自
      訴人檢視、比對後於106年6月14日具狀聲請調查證據，指
      出103年3月24日任職文山第一分局之盧俊華、黃瑜順警員
      、任職內湖分局之卞達逸巡官與現場錄影畫面擷圖照片圈
      畫之警員面貌甚為相以，並請於103年3月24日執行「0000
      專案」之文山第一分局第二小隊長丁○○到庭指認盧俊華、
      黃瑜順警員是否為現場錄影畫面擷圖照片圈畫之警員，及
      於103年3月24日執行「0324專案」之內湖分局東湖派出所
      所長劉祥枝到庭指認卞達逸是否為現場錄影畫面擷圖照片
      圈畫之警員，證人丁○○、劉祥枝於106年8月25日本院訊問
      程序到庭，經當庭播放現場錄影畫面，及提示前揭現場錄
      影畫面擷圖照片與盧俊華、黃瑜順警員、卞達逸巡官照片
      供其二人指認，皆表示不認識播放之錄影畫面箭頭所指之
      警員及錄影畫面擷圖照片圈畫之警員，丁○○並證稱不認識
      盧俊華、黃瑜順警員、卞達逸巡官，劉祥枝則證稱盧俊華
      、黃瑜順警員、卞達逸巡官均不是錄影畫面之警員，其與
      卞達逸巡官同事過等語（本院卷第420頁至第423頁），嗣
      再經自訴人聲請傳訊103年3月24日執行「0324專案」之保
      五總隊隊長戊○○、文山第一分局分局長己○○、內湖分局分
      局長丙○○於106年10月18日本院訊問程序到庭指認，經當
      庭播放現場錄影畫面，及提示前揭現場錄影畫面擷圖照片
      與盧俊華、黃瑜順警員、卞達逸巡官照片，其三人皆表示
      不認識播放之錄影畫面箭頭所指之警員及錄影畫面擷圖照
      片圈畫之警員，戊○○證稱不認識盧俊華、黃瑜順警員、卞
      達逸巡官，己○○證稱盧俊華當時是文山第一分局警員、黃
      瑜順是木新派出所警員，不認識卞達逸，丙○○證稱卞達逸
      是內湖分局東湖所同仁，不認識盧俊華、黃瑜順等語（本
      院卷第472頁至第477頁），此亦有本院106年2月20日院欽
      刑莊105上訴2474字第1060400743號、第0000000000號、1
      06年4月17日院欽刑莊105上訴0000字第1060401595號、第
      1060401590號、第1060401591號、第1060401601號、第10
      60401600號、第1060401602號、第1060401593號、第1060
      401592號、第1060401597號、第1060401594號、第106040
      1599號、第1060401598號、第1060401603號、第10604016
      04號、第1060401596號函、臺北市政府警察局內湖分局10
      6年2月24日北市警內督字第10630389400號函及檢送警力
      編制名冊（含照片）、臺北市政府警察局文山第一分局10
      6年2月23日北市警文一分督字第10630216500號函送文山
      第一分局103年「0324專案」勤務人員照片、臺北市政府
      警察局交通警察大隊106年4月21日北市警交大人字第1063
      0186700號函及附件照片、宜蘭縣警察局106年4月26日警
      人字第1060022625號函及附件照片、臺北市政府警察局文
      山第一分局106年4月20日北市警文一字第10630436700號
      函及附件照片、臺北市政府警察局文山第二分局106年4月
      21日北市警文一字第10630811100號函及附件照片、嘉義
      縣警察局106年4月25日嘉縣警人字第1060019775號函及附
      件照片、花蓮縣警察局106年4月21日花警人字第10600206
      99號函及附件照片、連江縣警察局106年4月21日連警刑字
      第1060003844號函及附件照片、臺北市政府警察局南港分
      局106年4月19日北市警南分刑字第10630582200號函、臺
      北市政府警察局中正第二分局106年4月19日北市警中正二
      分刑字第106304771100號函及附件照片、臺灣新北地方法
      院106年4月28日新北院霞刑字第026910號函轉臺北市政府
      警察局婦幼警察隊函及附件照片、臺北市政府警察局信義
      分局106年4月27日北市警信分刑字第10631659200號函及
      附件照片、嘉義縣警察局106年5月2日嘉縣警人字第10600
      21602號函及照片、內政部警政署刑事警察局106年4月27
      日刑督字第1061000389號函及附件照片、臺北市政府警察
      局大同分局106年4月25日北市警同分刑字第10631377000
      號函及附件照片、高雄市政府警察局106年4月27日高市警
      人字第10632598500號函及附件照片、臺北市政府警察局
      內湖分局106年4月25日北市警內分督字第10630901400號
      函及附件照片、臺北市政府警察局保安警察大隊106年4月
      24日北市警保大人字第10630063200號函、金門縣警察局1
      06年5月12日金警人字第1060008967號函及附件照片、臺
      北市政府警察局保安警察大隊106年4月24日北市警保大人
      字第10630063201號函、臺北市政府警察局捷運警察隊106
      年4月26日北市警捷人字第10630855500號函及附件照片在
      卷足稽（本院卷第151頁至第174頁、第235頁至第236頁、
      第239頁至第362頁）。
  ㈣由上可知，自訴人無法特定該等不知名員警係任職於臺北市
    政府警察局文山第一分局或臺北市政府警察局內湖分局，僅
    泛稱係參與0324專案之行動而在行政院第七號門前廣場執勤
    之其中一名員警，並無從依自訴人所指上開特徵，辨別被告
    「甲○○○○○」為何人；又自訴人固然提出現場錄影光碟及該
    錄影畫面擷圖照片，因時值深夜，天色昏暗，且在場員警人
    數眾多，圈畫處警員面貌，皆為側面，均無法清楚辨識其等
    容貌，客觀上難以憑前揭照片即可辨識出自訴人欲提起自訴
    之對象究係何人，且臂章圖樣亦甚模糊，無法得知臂章號碼
    ；經原審、本院依職權及自訴人指出「如何就本案被告足資
    辨識特徵進行調查以查明被告姓名」之調查方法調查，仍舊
    無法查悉係隸屬何警政單位之警員，而不足以特定訴追對象
    ，以避免與無辜第三人相混。
  ㈤至自訴人雖援引最高法院86年度台非字第238號判決，以該案
    自訴人係列「台南市開元派出所臂章5197號員警」為被告提
    起自訴，而認上開判決係與本案類似之情況，並非全無先例
    可循云云。惟前開最高法院判決係以台南市開元派出所之臂
    章號碼，認此足以辨識被告人別之特徵，而本件自訴人無法
    確定被告係任職於文山第一分局或內湖分局，僅泛稱被告參
    與「0324專案」行動眾多員警之一，所提出之現場錄影光碟
    及該錄影畫面擷圖照片客觀上難以憑前揭照片即可辨識出自
    訴人欲提起自訴之對象究係何人，而臂章圖樣亦甚模糊，亦
    無法得知臂章號碼，顯與上開最高法院判決之事實不同，自
    不得比附援引。
五、本案自訴人及委任律師為自訴代理人向原審提出之自訴狀，
    針對「甲○○○○○（待查）」，未記載刑事訴訟法第320條第2
    項第1款所規定之事項，提出之現場錄影光碟及該錄影畫面
    擷圖照片，因時值深夜，天色昏暗，且在場員警人數眾多，
    圈畫處警員面貌，皆為側面，均無法清楚辨識其等容貌，客
    觀上難以憑前揭照片即可辨識出自訴人欲提起自訴之對象究
    係何人，臂章圖樣亦甚模糊，無法得知臂章號碼；且原審依
    職權及自訴人指出「如何就本案被告足資辨識特徵進行調查
    以查明被告姓名」之調查方法調查，仍舊無法查悉隸屬何警
    政單位之警員，而不足以特定訴追對象，以避免與無辜第三
    人相混，經原審於104年6月11日、105年8月11日裁定自訴人
    應補正其所訴「不知名之員警等」之姓名、性別、年齡、住
    所或居所，或其他足資辨別之特徵，自訴人及自訴代理人於
    收受前開裁定正本送達後，始終未補正「不知名之員警等」
    之姓名、性別、年齡、住所或居所或其他足資辨別之特徵，
    僅泛稱係參與「0324專案」之行動而在行政院第七號門前廣
    場執勤之其中一名員警，以致法院無從確認自訴人提起自訴
    所欲訴追之「不知名之員警等」對象為何，揆諸前揭說明，
    起訴程序自屬違背規定，原審不經言詞辯論，依刑事訴訟法
    第343條、第307條、第303條第1款規定，諭知自訴不受理之
    判決，核無違誤。自訴人上訴意旨指摘原判決不當，本院依
    自訴人指出「如何就本案被告足資辨識特徵進行調查以查明
    被告姓名」之調查方法調查，仍舊無法查悉被告「甲○○○○○
    」隸屬何警政單位警員，特定訴追對象，以避免與無辜第三
    人相混，自訴人上訴猶執詞指摘原判決不當，委無足採，其
    上訴無理由，應予駁回，並不經言詞辯論逕行判決。
據上論斷，應依刑事訴訟法第368條、第372條，判決如主文。
中　　華　　民　　國　 107　　年　　6 　　月　　11　　日
                  刑事第二十四庭審判長法　官  林婷立
                                      法　官  吳冠霆
                                      法　官  顧正德
以上正本證明與原本無異。
如不服本判決，應於收受送達後10日內向本院提出上訴書狀，其
未敘述上訴之理由者並得於提起上訴後10日內向本院補提理由書
（均須按他造當事人之人數附繕本）「切勿逕送上級法院」。
                                      書記官  陳麗津
中　　華　　民　　國　 107　　年　　6 　　月　　12　　日